臺灣新竹地方法院民事簡易判決
111年度竹北簡字第497號
原      告  龍一汽車科技有限公司

法定代理人  龍俊憲  
被      告  徐永炫  
訴訟代理人  陳鄭權律師
複 代 理人  王瑞奕律師
上列當事人間請求清償借款事件，本院於民國111年10月18日言
詞辯論終結，判決如下：
    主      文
原告之訴及假執行之聲請均駁回。
訴訟費用由原告負擔。
    事實及理由
壹、程序方面
　　按訴狀送達後，原告不得將原訴變更或追加他訴，但請求之
    基礎事實同一者，不在此限。民事訴訟法第255條第1項第2
    定有明文。查原告原聲請支付命令，經被告於法定期間聲明
    異議，視為起訴時之聲明：被告應給付原告新臺幣（下同）
    20萬元，及自支付命令送達翌日起至清償日止，按年息5%計
    算之利息。嗣於訴訟進行中追加：如受有利判決，原告願供
    擔保，請准宣告假執行之聲明（見本院竹北簡卷第23頁），
    核與首開規定相符，應予准許。
貳、實體方面
一、原告主張：
　㈠被告前於民國106年8月10日起至111年3月8日期間，擔任原告
    店長職務，其於110年7月26日因個人資金需求，假借原告名
    義向原告客戶即訴外人林○○借貸3萬元，嗣經林○○於110年10
    月18日告知原告上情後，原告之法定代理人龍俊憲乃以原告
    名義於110年10月19日與被告達成借款合意，並於同日23時
    許，以龍俊憲申設帳號末5碼00000號帳戶轉帳2筆共20萬元
    之借款（下稱系爭款項）給被告，被告取得系爭款項後，旋
    於110年10月20日0時許，依原告指示清償其對林○○之借款債
    務，剩餘款項則供被告維持日常生活所需。詎被告於111年3
    月8日無預警離職，拒絕辦理離職手續及簽署相關文件，經
    原告於111年3月21日以三重中興橋21號存證信函通知被告出
    面處理債務問題，僅收受被告言詞前後不一、自相矛盾之回
    函，拒絕清償系爭款項。
　㈡由龍俊憲與被告於111年3月1日21時27分，在原告公司辦公室
    之監視器錄影對話內容可知，被告自述積欠原告40萬元欠款
    （包含系爭款項及他案買賣價金20萬元）要以111年1、2月
    薪資及年終做扣抵，足認系爭款項確係兩造基於借貸合意所
    為。
　㈢為此，爰依消費借貸法律關係提起本件訴訟，並聲明：
　1.被告應給付原告20萬元，及自支付命令送達翌日起至清償日
    止，按年息5%計算之利息。
　2.如受有利判決，原告願供擔保，請准宣告假執行。
二、被告則以：
　㈠系爭款項為被告擔任原告店長之110年1至6月期間之獎勵金性
    質，並非借款，且被告未曾簽立收據或借據給原告，亦未與
    原告約明利息及清償期間，故兩造間並未就系爭款項成立消
    費借貸法律關係，原告請求被告返還系爭款項，並無理由等
    語，資為抗辯。
　㈡並聲明：
　1.原告之訴駁回。
　2.如受不利判決，被告願供擔保請准宣告免為假執行。
三、本院之判斷：　　
　　原告主張兩造就系爭款項成立消費借貸法律關係，被告應復
    返還責任，惟為被告所否認，並以前詞置辯，是本院應審酌
    兩造就系爭款項有無成立消費借貸法律關係？如有，原告請
    求被告返還系爭款項及法定遲延利息，有無理由？
　㈠按稱消費借貸者，謂當事人一方移轉金錢或其他代替物之所
    有權於他方，而約定他方以種類、品質、數量相同之物返還
    之契約。民法第474條第1項定有明文。次按當事人主張有利
    於己之事實者，就其事實有舉證之責任。民事訴訟法第277
    條本文亦有明文。準此，當事人主張與他方有消費借貸關係
    存在者，自應就該借貸意思互相表示合致及借款已交付之事
    實負舉證責任。
　㈡原告主張被告為清償積欠林○○之3萬元債務及因應日常生活所
    需，而向原告借款20萬元之事實，固據提出被告與林○○於11
    0年7月26日、110年10月20日分別轉帳3萬元之匯款紀錄、原
    告之法定代理人龍俊憲申設帳號末5碼00000號帳戶轉帳2筆
    共20萬元款項予被告之匯款紀錄各1紙為憑（見本院竹北簡
    卷第31、33、35頁），而被告僅對於收受系爭款項並不爭執
    （見本院竹北簡卷第60頁）。觀系爭款項係自龍俊憲個人申
    設帳號末5碼00000號帳戶轉帳給被告，而原告另有申設台新
    銀行之公司專用帳戶一節，業據原告陳述明確，並有原告之
    帳戶歷史交易明細查詢為憑（見本院竹北簡卷第89、134頁
    ），再參以本件以龍一汽車科技有限公司名義起訴作為借款
    返還請求權主體，惟原告所提存證信函之寄件人卻為龍俊憲
    ，內容稱：……向本人借貸20萬元……（見本院卷第45頁），法
    人與自然人為法律上不同權利主體，此觀民法第6條、第26
    條規定即明，足見系爭款項之貸與人究竟為原告或龍俊憲，
    自有疑問。
　㈢原告固提出龍俊憲與被告於111年3月1日21時26分至28分之監
    視器錄影對話譯文，被告曾表示：「那…之前，之前欠你的
    錢。車子的30萬還剩20萬。」、龍俊憲則稱：「那中間你財
    務有狀況，我一句話都沒問就轉20萬，我轉錢給你有任何但
    書？代價？說轉就轉！」、被告復稱：「對！這個我很謝謝
    」、「也剛好，1月2月的薪水也還沒領，那這個部分就……放
    你那邊!」、龍俊憲：「放我這邊什麼意思？」、被告：「
    薪水的部分，我也不拿！當作是……的錢。」、龍俊憲：「所
    以你覺得你這兩個月的薪水加年終有到40萬？」等語（見本
    院竹北簡卷第149頁）。惟細繹上開對話內容，僅見被告表
    示車款尚欠20萬元、感謝龍俊憲在其有財務狀況時匯款20萬
    元，並欲以1月、2月之薪水進行抵銷等情，然查無兩造或龍
    俊憲與被告已就系爭款項達成消費借貸合意之對話內容。況
    金錢交付及債務負擔之原因多端，兩造間另有損害賠償等民
    事訴訟繫屬他院，業據兩造陳述明確，並有被告所提另案訴
    訟資料為憑（見本院竹北簡卷第107至119、135至136頁），
    是原告所提上開證據，尚不足證明兩造就系爭款項已達成借
    款合意，難認原告已盡本件舉證責任。
四、綜上所述，原告並未舉證證明兩造就系爭款項成立消費借貸
    法律關係。從而，原告據此請求被告返還20萬元，及自支付
    命令送達翌日起至清償日止，按年息5%計算之利息，為無理
    由，應予駁回。又原告之訴既經駁回，其假執行之聲請亦失
    所附麗，應併駁回之。
五、本件事證已臻明確，兩造其餘攻擊防禦方法及所提之證據，
    經本院斟酌後，認為均不足影響本判決之結果，自無逐一詳
    予論駁之必要。
六、訴訟費用負擔之依據：民事訴訟法第78條。
中　　華　　民　　國　　111 　年　　11　　月　　1　　日
                  竹北簡易庭  法  官  王凱平  
以上正本，係照原本作成。
如對本判決上訴，須於判決送達後20日內向本院提出上訴狀。如
委任律師提起上訴者，應一併繳納上訴審裁判費。
中　　華　　民　　國　　111 　年　　11　　月　　1　　日
                              書記官  王恬如